臺灣板橋地方法院刑事判決　　　　　　　99年度訴字第2680號
公　訴　人　台灣板橋地方法院檢察署檢察官
被　　　告　吳韋德
選任辯護人　法律扶助基金會賴俊榮律師
上列被告因違反毒品危害防制條例案件，經檢察官提起公訴（99
年度偵字第7713號），本院判決如下：
    主      文
吳韋德無罪。
    理      由
一、公訴意旨略以：被告吳韋德前曾於民國85年間起，因違反麻
    醉藥品管理條例、槍砲彈樂刀械管制條例、妨害兵役、收受
    贓物、持有毒品、施用毒品等案件，經本院、台灣高等法院
    先後判決處有期徒刑五年四月、五月、七月、七月、六月、
    六月確定，經接續執行、減刑，於96年7 月16日縮刑期滿執
    行完畢。詎仍不知悔改，明知甲基安他命係毒品危害防制條
    例第2 條第2 項第2 款所稱之第二級毒品，依法不得販賣，
    竟仍基於販賣第二級毒品甲基安非他命之犯意，以其所使用
    之門號0000-000000 號電話做為聯絡工具，於98年10月17日
    ，在台北縣土城市（現改制為新北市土城區○○○路上，以
    數量1 公克、新台幣（下同）二千五百元之價格，販賣第二
    級毒品甲基安非他命予戴敏郎施用（戴敏郎所涉施用毒品罪
    嫌，經檢察官另案偵辦）。嗣經警詢問戴敏郎後，始查知上
    情。因認被告涉犯毒品危害防制條例第4 條第2 項之販賣第
    二級毒品罪嫌云云。
二、按犯罪事實應依證據認定之，無證據不得認定犯罪事實；又
    不能證明被告犯罪者，應諭知無罪之判決，刑事訴訟法第
    154 條第2 項、第301 條第1 項分別定有明文。次按刑事訴
    訟法第161 條已於91年2 月8 日修正公布，其第1 項規定：
    檢察官就被告犯罪事實，應負舉證責任，並指出證明之方法
    。因此，檢察官對於起訴之犯罪事實，應負提出證據及說服
    之實質舉證責任。倘其所提出之證據，不足為被告有罪之積
    極證明，或其指出證明之方法，無從說服法院以形成被告有
    罪之心證，基於無罪推定之原則，自應為被告無罪判決之諭
    知（最高法院92年台上字第128 號判例意旨參照）。
三、本件公訴人認被告涉犯上開罪嫌，無非係以此部分事實，業
    據證人戴敏郎、陳俊宇等人於偵查時證述明確，並有通聯紀
    錄附卷可稽，為其論據。
四、訊據被告固不否認其有持用門號0000-000000 號行動電話，
    有於前開時地與戴敏郎電話聯絡後，前往藏愛汽車旅館見面
    等事實，惟堅決否認有何犯行，辯稱：伊當天是去汽車旅館
    還戴敏郎錢，沒有販賣甲基安非他命予戴敏郎等語。是本案
    之爭點即在：被告是否有如公訴意旨所指販賣甲基安非他命
    予戴敏郎之犯行？本院自應就此加以審酌。
五、本院查：
（一）上揭有關被告如何持用門號0000-000000 號行動電話，有
      於前開時地與戴敏郎電話聯繫後，前往藏愛汽車旅館見面
      等事實，為被告所不否認，並經證人戴敏郎於本院審理時
      證述屬實，並有通聯紀錄附卷可稽，固堪認定。
（二）惟按施用毒品者，其所稱向某人購買之供述，須補強證據
      以擔保其供述之真實性。良以施用毒品者其供述之憑信性
      本不及於一般人，況施用毒品者其供出來源，因而破獲者
      ，法律復規定得減輕其刑，其有為偵查機關誘導、或為邀
      輕典而為不實之陳述之可能，其供述之真實性自有合理之
      懷疑。是本院一貫之見解，認施用毒品者關於其向某人購
      買毒品之供述，必須補強證據佐證，以擔保其供述之真實
      性，俾貫澈刑事訴訟無罪推定及嚴格證明之基本原則。又
      關於毒品施用者其所稱向某人購買毒品之供述，必須補強
      證據佐證，係指毒品購買者之供述縱使並無瑕疵，仍須補
      強證據佐證而言，以擔保其供述之真實性。該所謂補強證
      據，必須與施用毒品者關於相關毒品交易之供述，具有相
      當程度之關聯性，且足使一般人對於施用毒品者之供述無
      合理之懷疑存在，而得確信其為真實，始足當之（最高法
      院96年度台上字第1029號、94年度台上字第2033號判決意
      旨參照）。
（三）查證人戴敏郎先於98年11月23日警詢時陳稱：我施用二級
      安非他命，都是跟一位綽號「韋德」的男子購買，都是以
      二千五百元購買1 公克的安非他命等語（見99年度偵字第
      7713號卷第6 至8 頁）。次於98年12月9 日警詢時供稱：
      我於98年10月17日用0000-000000 打0000-000000 號電話
      給吳韋德，問他我之前錢已經先給他了，我要的安非他命
      處理的怎麼樣，吳韋德說等他處理好就會打電話給我，後
      來他就是在半夜回電話給我，過來土城把安非他命1 公克
      交給我後，就一起外出洗溫泉，因為我跟吳韋德比較熟，
      是以二千五百元跟他購買1 公克的安非他命等語（見同偵
      卷第11頁）。嗣於99年3 月17日偵查時改稱：我沒有跟吳
      韋德買毒品，警詢時因警察口氣比較兇，我會害怕，就配
      合他，當初警察有先調通聯來問我，說我跟吳韋德有聯絡
      ，其實當時我說0000-000000 並不是吳韋德的電話云云（
      見同偵卷第53頁）。復於99年5 月6 日偵查時證稱：門號
      0000-000000 電話是吳韋德在用，在監所內有遇到吳韋德
      ，與我同工廠的，想說能幫他就幫他，我的毒品安非他命
      是跟吳韋德買的，買過一、兩次，時間不太記得了，確定
      的是在98年10月份的時候還有跟他買，通聯紀錄98年10月
      17日我與吳韋德通話，就是要聯絡買毒品的事，當時是我
      打給他，說我要1 公克，價錢是二千五百元，隔幾個小時
      約在土城的藏愛汽車旅館裡碰頭，碰面時，吳韋德將1 克
      的安非他命交給我，我拿二千五百元給他，交完貨、付完
      錢，我就離開，這次願意說實話是因為被告好像移監了等
      語（見同偵卷第85、86頁）；再於99年7 月29日偵查時證
      稱：有向吳韋德購買安非他命，1 公克二千五百元，我打
      電話給他，問他有無毒品，之後約在土城的藏愛汽車旅館
      ，碰面時，吳韋德交付1 公克的安非他命給我，我給他二
      千五百元，之後我就走了，我沒有跟他在那邊一起施用等
      語（見同偵卷第93頁）；末於本院審理時到庭結證稱：與
      吳韋德最後一次見面在土城的汽車旅館，我等他拿毒品過
      來給我，偵查中說沒有向吳韋德買毒品是因為當時和吳韋
      德關在一起，同一個工廠、舍房，當時無法自由陳述，就
      算他沒有脅迫我，在這種無形的壓力下，我勢必更改口供
      ，這一次偵訊講的不實在，後來我有跟檢察官講過，當時
      我打電話時，錢已經給吳韋德了，但吳韋德還沒有給我安
      非他命，我第一次付錢給他的時候，他的上游出問題沒辦
      法出貨，吳韋德說錢已經給上游，後來他拿安非他命給我
      的時候，吳韋德說這安非他命來源不一樣，不是原本的上
      游，所以這次要另外付現金，所以我又付了兩千五百元。
      我總共付了兩次錢，因為我當時急需要東西，等於第一次
      已付錢的貨（我忘記大概多少錢）就先欠著，我當時身上
      有現金，就先付了，吳韋德事後會補給我。我拿到毒品自
      己就離開了，沒有和他一起走，偵查時講的才實在，後來
      沒有去洗溫泉，當天走了之後有再跟吳韋德聯繫，幾通我
      忘記了，去何處我忘記了，在汽車旅館與吳韋德碰面時，
      楊心怡有在現場，但是她有沒有看到交易過程我不清楚，
      我離開後，楊心怡還在吳韋德身邊，吳韋德沒有欠我任何
      金錢上的債務，沒有於99年11月間寄信給吳韋德過，之前
      有跟吳韋德住一個月左右，沒有不愉快或結怨、結仇，我
      們是到被警察抓之後才分開，是在土城藏愛汽車旅館交易
      ，我拿了兩千五百元給吳韋德，吳韋德交1 公克的安非他
      命給我等語。
（四）綜合證人戴敏郎前開證述分析，其雖於99年3 月17日偵查
      時一度翻供稱其未向被告購買毒品，惟後於偵查及審理時
      已解釋翻供之原因，並證述向被告以二千五百元之價格購
      買1 公克之安非他命等情，然本案係事後提訊證人戴敏郎
      供述其毒品來源，並未當場查獲渠二人交易情事，事後亦
      未查扣任何毒品或現金，或有渠等通訊監察譯文佐證渠等
      聯絡交易毒品之內容，尚難僅憑證人戴敏郎之單一指述，
      即認被告確有交付安非他命之犯行。又證人戴敏郎對被告
      如何支付價金之方式先後證述「我之前錢已經先給他了，
      後來他就是在半夜回電話給我，過來土城把安非他命1 公
      克交給我後，就一起外出洗溫泉」、「吳韋德將1 公克的
      安非他命交給我，我拿二千五百元給他，交完貨、付完錢
      ，我就離開」、「當時我打電話時，錢已經給吳韋德了，
      但吳韋德還沒有給我安非他命，我第一次付錢給他的時候
      ，他的上游出問題沒辦法出貨，吳韋德說錢已經給上游，
      後來他拿安非他命給我的時候，吳韋德說這安非他命來源
      不一樣，不是原本的上游，所以這次要另外付現金，所以
      我又付了兩千五百元。我總共付了兩次錢，因為我當時急
      需要東西，等於第一次已付錢的貨（我忘記大概多少錢）
      就先欠著，我當時身上有現金，就先付了，吳韋德事後會
      補給我」等語。是其證述如何交付價金，前後不一；再依
      卷附通聯紀錄顯示，證人戴敏郎於98年10月17日凌晨2 時
      37分許以門號0000-000000 號行動電話撥打與被告持用之
      0000-000 000號行動電話聯絡後，迄98年10月17日上午6
      時29分，仍有與被告通聯之紀錄，且基地台位置均在土城
      區○○路○段219 號12樓，是其證述跟被告交易後就離開
      云云，亦見瑕疵，尚難依此即為不利被告之認定。此外，
      即查無其他積極事證足認被告確有販賣甲基安非他命予證
      人戴敏郎之情事，自難據此即認被告確有販賣甲基安非他
      命犯行。
六、綜上所述，檢察官所舉之證據，不足使一般人對被告確有交
    付甲基安非他命予戴敏郎，進而收取對價之販賣第二級毒品
    過程，無合理之懷疑存在，而得確信其為真實，復查無其他
    積極證據足證被告確有如公訴意旨所指之犯行，揆諸首揭說
    明，自應諭知被告無罪之判決。
據上論斷，應依刑事訴訟法第301 條第1 項，判決如主文。
本案經檢察官王家春到庭執行職務。
中    華    民    國    100    年    2    月    9    日
            刑事第七庭  審判長法  官  彭全曄
                              法  官  張兆光
                              法  官  林鈺琅
以上正本證明與原本無異。
如不服本判決，應於收受送達後10日內，向本院提出上訴狀，並
應敘述具體理由；其未敘述上訴理由者，應於上訴期間屆滿後20
日內，向本院補提理由書（均須按他造當事人之人數附繕本），
「切勿逕送上級法院」。
                              書記官  鍾惠萍
中    華    民    國    100    年    2    月    9     日